【裁判字號】    92,上訴,1727
【裁判日期】    920630
【裁判案由】    強盜
【裁判全文】
臺灣高等法院刑事判決                          九十二年度上訴字第一七二七號
    上  訴  人
    即  被  告  甲○○
    指定辯護人  本院公設辯護人  乙○○
右上訴人因強盜案件，不服臺灣板橋地方法院九十二年度訴緝字第四四號，中華民國
九十二年四月二十四日第一審判決（起訴案號：臺灣板橋地方法院檢察署九十一年度
偵字第一一一二二號），提起上訴，本院判決如左：
    主  文
上訴駁回。
    事  實
一、甲○○曾因賭博案件，於民國七十八年間經臺灣板橋地方法院判處罰金三千元確
    定，又因賭博案件，於七十八年間為臺灣板橋地方法院判處罰金七千元確定，另
    因恐嚇案件，於八十二年間經臺灣基隆地方法院判處有期徒刑六月、緩刑三年確
    定，旋因侵占案件，於八十三年間為臺灣臺北地方法院判處有期徒刑七月，並經
    最高法院判決上訴駁回確定，前開緩刑之宣告亦於八十四年間為臺灣桃園地方法
    院裁定撤銷確定，其因恐嚇、侵占二案件所受宣告之前揭各該有期徒刑經接續執
    行後，於八十五年三月二十日縮刑期滿執行完畢，復因偽造文書案件，於九十一
    年二月二十二日為臺灣板橋地方法院判處拘役四十日，甫於九十一年三月二十九
    日確定（以上科刑及執行紀錄均不構成本案累犯），素行不佳，仍不知悛悔，竟
    與張世明（業經原審判處有期徒刑七年六月）、謝良崎（業經原審判處有期徒刑
    七年）、及綽號「阿興」之成年男子「陳國興」（未據起訴）間萌強取他人車輛
    轉售牟利之念，共同基於意圖為自己不法所有之犯意聯絡，結夥三人以上，由甲
    ○○提供西瓜刀二把、張世明提供藍波刀一把等兇器攜行，於九十一年六月十七
    日晚間九時許，在臺北縣新莊市○○路與思源路交岔路口攔下丙○○所駕駛車牌
    號碼五Ｂ－○六五號計程車一輛，由謝良崎坐入右前座，其餘三人進入車輛後座
    ，囑丙○○將車輛先後駛往臺北縣五股工業區及臺北縣蘆洲市○○路南港仔重劃
    區內，迨至當晚九時三十七分許，車行至臺北縣蘆洲市○○路某四周無建物處，
    謝良崎持藍波刀、張世明持西瓜刀抵住丙○○身體而予脅制，命丙○○交出前開
    計程車，至使丙○○不能抗拒，從命下車，任由甲○○接手駕駛前開計程車搭載
    謝良崎、張世明及「陳國興」等人駛離；嗣丙○○以隨身攜帶之行動電話報警，
    適接獲無線電台協尋通報之職業駕駛人楊明隆駕車行經臺北市○○○路鄰近民權
    東路處發現車牌號碼五Ｂ－○六五號計程車行蹤而尾隨之，於當晚十一時五十分
    許，在臺北市○○○路與農安街交岔路口攔阻車牌號碼五Ｂ－○六五號計程車，
    並報警到場查獲未及逃跑之張世明及謝良崎，且自車牌號碼五Ｂ－○六五號計程
    車內起出張世明所有供強盜所用藍波刀一把、甲○○所有且供強盜所用西瓜刀二
    把、及塑膠手套三雙。
二、案經臺北市政府警察局中山分局移請臺灣板橋地方法院檢察署檢察官偵查起訴。
    理  由
一、訊之被告甲○○雖不諱言偕同張世明、謝良崎、及綽號「阿興」之「陳國興」等
    人，由張世明、謝良崎持刀脅迫丙○○交出計程車等情，惟辯稱：奪取丙○○計
    程車之目的，乃張世明、謝良崎、「陳國興」三人計劃以計程車撞擊其他車輛，
    製造車禍，向其他車主索取金錢，伊不知情，伊僅被動配合駕駛奪取所得之前開
    計程車云云。經查，右揭事實，業據共同被告謝良崎於警訊及原審審理時供承不
    諱（見偵查卷第六頁反面至第八頁、原法院訴字第一九四０號卷第四四、四五頁
    ），共同被告張世明於警訊中亦供承：伊當日提供自己所有之藍波刀一把，隨甲
    ○○、謝良崎等人搭上被害人丙○○所駕駛之計程車抵達臺北縣蘆洲市○○路重
    劃內，經甲○○向丙○○表示因欠錢遭人追殺，須借車使用後，取得該計程車等
    語（見偵查卷第九頁反面至第十頁），核與被害人丙○○指述以及證人楊明隆結
    證等情節相符，且有西瓜刀二把、藍波刀一把、及塑膠手套三雙等扣案及贓物認
    領保管單據存卷可資佐證；又被害人丙○○係遭乘坐在右前座之被告謝良崎持藍
    波刀及乘坐在後座之張世明等持西瓜刀抵住身體，亦據被告甲○○及共同被告謝
    良崎等供明（見偵查卷第六頁及原審訴緝字第四四號卷第五三頁），與被害人丙
    ○○陳稱係遭坐在右前座之被告謝良崎持刀，及坐在後座之某一人持西瓜刀脅制
    等語相符（見原審訴字第一九四０號卷第二四頁），被害人丙○○猝遇刀械兩把
    加身，生命危在旦夕，顯然不能抗拒，被告等主觀上確基於攜帶兇器以脅制被害
    人，至使不能抗拒而取其車輛之犯意，著手實施本案犯行，而所實施之行為，客
    觀上亦達於壓抑被害人自由意志及行為，至使不能抗拒之程度，灼然甚明；至共
    同被告張世明、謝良崎雖言及被告甲○○於取車時，曾向被害人丙○○表示係「
    借車」云云，固經被害人丙○○於原審審理時證實，惟被告等真意果在借車，無
    何不法所有之意圖，何需以二把刀械脅制被害人，使其不能抗拒而交出車輛﹖又
    為何未約明還車之時間、地點，及提供姓名、聯絡電話或處所予被害人，致被害
    人陷於追索車輛無門之境﹖況且，被告等取得前開車輛之目的，乃因缺錢花用，
    欲將前開車輛轉賣牟利，尤據共同被告謝良崎供承明確（見偵查卷第七頁），參
    以被告等駕乘前開計程車遭證人楊明隆駕車攔阻，不唯無何藉機向楊明隆索討金
    錢之情，反見被告甲○○、「陳國興」離逸，留下未及逃跑之張世明、謝良崎為
    警查獲之狀，俱徵被告甲○○於強盜被害人時關於「借車」之說及其於審理中辯
    稱強盜被害人車輛，係其他共同被告計劃製造假車禍索取金錢，伊不知情，伊僅
    被動配合駕駛奪取所得之前開計程車云云，無非虛飾卸責之詞，不足採信；綜上
    本案事證明確，被告犯行堪予認定，應依法論科。
二、核被告甲○○所為，係犯刑法第三百三十條第一項之加重強盜罪。被告甲○○與
    共同被告張世明、謝良崎，及未據起訴之成年男子「陳國興」等四人間，有犯意
    之聯絡及行為之分擔，皆為共同正犯。原審適用刑法第二十八條、第三百三十條
    第一項、第三百二十一條第一項第三款、第四款、第三十八條第一項第二款，審
    酌被告正值青壯，本可期其奮發向上，利己利人，詎捨此不由，結夥持刀暴力強
    盜他人財物，嚴重漠視踐踏他人尊嚴及權益，危害社會治安甚鉅，應予非難，兼
    衡被告智識程度與不良素行（如事實欄所載之前科），以及犯後猶諉過他人，未
    見悔意，態度不佳等一切情狀，量處有期徒刑七年二月，並說明扣案西瓜刀二把
    、塑膠手套三雙均係被告甲○○所有，已據共同被告張世明、謝良崎一致陳明，
    被告謝良崎猶指證前開手套之用途，乃為避免在車內留下指紋（見偵查卷第十一
    頁），而藍波刀一把為共同被告張世明所有，亦據其於警訊時供明（見偵查卷第
    十頁），核與共同被告謝良崎於警訊時之供證（見偵查卷七頁）吻合，參諸前揭
    論證，胥屬被告等攜帶供犯本案所用之物，依刑法第三十八條第一項第二款規定
    ，併予宣告沒收，經核認事用法俱無違誤，量刑亦為妥適。被告上訴意旨以原審
    量刑過重為由，係就原審法院適法範圍裁量權為爭執，且原判決業就被告各種犯
    罪情狀加以審酌，並無明顯失出，被告上訴核無理由，應予駁回。
據上論結，應依刑事訴訟法第三百六十八條，判決如主文。
本案經檢察官王安明到庭執行職務。
中      華      民      國    九十二    年      六      月     三十     日
                        臺灣高等法院刑事第七庭
                            審判長法  官  吳  啟  民
                                  法  官  林  瑞  斌
                                  法  官  蘇  隆  惠
右正本證明與原本無異。
如不服本判決，應於收受送達後十日內向本院提出上訴書狀，其未敘述上訴之理由者
並得於提起上訴後十日內向本院補提理由書（均須按他造當事人之人數附繕本）。
                                  書記官  周  素  秋
中      華      民      國    九十二    年      六      月     三十     日
附錄：本案論罪科刑法條全文
中華民國刑法第三百三十條：
犯強盜罪而有第三百二十一條第一項各款情形之一者，處七年以上有期徒刑。
前項之未遂犯罰之。
中華民國刑法第三百二十一條：
犯竊盜罪而有左列情形之一者，處六月以上、五年以下有期徒刑：
一  於夜間侵入住宅或有人居住之建築物、船艦或隱匿其內而犯之者。
二  毀越門扇、牆垣或其他安全設備而犯之者。
三  攜帶兇器而犯之者。
四  結夥三人以上而犯之者。
五  乘火災、水災或其他災害之際而犯之者。
六  在車站或埠頭而犯之者。
前項之未遂犯罰之。


司法院資訊處製作；財團法人民間司法改革基金會備份。
